【裁判字號】    98,訴,332
【裁判日期】    980625
【裁判案由】    強盜等
【裁判全文】
臺灣桃園地方法院刑事判決               98年度訴字第332號
公  訴  人  臺灣桃園地方法院檢察署檢察官
被      告  甲○○
                    （另案於臺灣雲林監獄執行中）
指定辯護人  本院公設辯護人  林銘宏
上列被告因強盜等案件，經檢察官提起公訴（97年度偵字第1137
2 號），本院判決如下：
    主  文
甲○○竊盜，累犯，處有期徒刑伍月，扣案之自備鑰匙壹支沒收
；又竊盜，累犯，處有期徒刑肆月；又意圖為自己不法之所有，
以強暴至使不能抗拒，而取他人之物，累犯，處有期徒刑伍年肆
月。應執行有期徒刑伍年拾月，扣案之自備鑰匙壹支沒收。
    事  實
一、甲○○前曾於民國91年間因贓物案件，經臺灣板橋地方法院
    以91年度易字第1314號判處有期徒刑5 月確定，其於91年10
    月31日入監執行，嗣於92年3 月31日執行完畢。詎其猶不知
    悔改，分別為下列行為：
  (一)於96年11月11日上午9 時許，在臺北縣土城市○○路171 巷
    2 號前，見丙○○（起訴書誤載為廖偉智）所有車牌號碼為
    F32 —173 號之重型機車停放該處，趁無人注意之際，竟意
    圖為自己不法之所有，基於竊取之犯意，以其所有之自備鑰
    匙1 支插入電門啟動前揭機車，竊取重機車，得手後，供己
    代步之用。
  (二)復於97年1 月10日凌晨5 時30分許，在臺北縣土城市○○路
    ○ 段88號前，趁無人注意之際，竟意圖為自己不法之所有，
    基於竊取之犯意，徒手竊取乙○○所有車牌號碼919 —BNE
    號重型機車之車牌1 面，得手後，立即逃逸，復將竊得之車
    牌1 面懸掛於其竊得之上開重機車。
  (三)另於97年1 月15日，騎乘上開竊得改懸掛919 —BNE 之重型
    機車，行經桃園縣桃園市○○路248 號旁之巷道，見丁○○
    獨自1 人走往巷口，且丁○○左肩背著皮包1 只（內有廠牌
    SONY ERICSSON 行動電話1 支、身分證及汽機車駕照各1 張
    、車鑰匙1 串、提款卡2 張、存摺2 本、印章2 個、健保卡
    4 張、信用卡10張及現金等物），竟意圖為自己不法之所有
    ，騎乘該機車靠近丁○○（車未熄火），甲○○下車後趨前
    拍打丁○○並表示「拿來」，利用丁○○尚在思索其話意思
    而不及注意及防備之際，伸手抓住丁○○所有前述皮包肩帶
    ，丁○○旋雙手緊握皮包肩帶，以阻止甲○○取得皮包，詎
    甲○○無視於丁○○仍緊握皮包肩帶之舉及丁○○之安危，
    竟拉扯著皮包肩帶即坐上機車並往前行駛，致亦緊握皮包肩
    帶之丁○○遭拖行，以此方式當場施以強暴，致丁○○受有
    眩暈、左膝磨損或擦傷、右足及趾磨損或擦傷、頭部損傷等
    傷害及所著長褲破損之損害（所涉傷害及毀損部分均未據告
    訴），使丁○○不能抗拒而鬆手，而強取丁○○皮包。嗣為
    警循線查獲，扣得安全帽1 頂及丁○○所有之行動電話1 支
    ，始悉上情。
二、案經桃園縣政府警察局桃園分局報請臺灣桃園地方法院檢察
    署檢察官偵查起訴。
壹、程序部分：
一、按被告以外之人於審判外之言詞或書面陳述，除法律有規定
    者外，不得作為證據；被告以外之人於偵查中向檢察官所為
    之陳述，除顯有不可信之情況者外，得為證據；被告以外之
    人於檢察事務官、司法警察官或司法警察調查中所為之陳述
    ，與審判中不符時，其先前之陳述具有較可信之特別情況，
    且為證明犯罪事實存否所必要者，得為證據；被告以外之人
    於審判外之陳述，雖不符前四條之規定，而經當事人於審判
    程序同意作為證據，法院審酌該言詞陳述或書面陳述作成時
    之情況，認為適當者，亦得為證據。當事人、代理人或辯護
    人於法院調查證據時，知有第一百五十九條第一項不得為證
    據之情形，而未於言詞辯論終結前聲明異議者，視為有前項
    之同意。刑事訴訟法第159 條第1 項、第159 條之1 第2 項
    、第159 條之2 、第159 條之5 分別定有明文。而所謂「顯
    有不可信性」、「特別可信性」、「適當性」，係指陳述是
    否出於供述者之真意、有無違法取供情事之信用性而言，故
    應就偵查或調查筆錄製作之原因、過程及其功能等項加以綜
    合觀察，據以判斷該傳聞證據是否「非顯不可信」或「有特
    別可信之情況」，倘可據以認定其任意性暨信用性俱無疑慮
    者，即可例外賦予「證據能力」，俾其成為法院審判時之適
    格證據資料；換言之，「證據能力」所強調者，實乃其作為
    認定被告犯罪證據之資格，此與其內容究否足以證明被告犯
    罪之「證明力」，尚有層次上之差別，不容混為一談。經查
    ：
  (一)關於證人丙○○、乙○○、謝瓊華於警詢中所為陳述，被告
    甲○○及指定辯護人於本院準備程序中已對上開證據之證據
    能力不爭執（見本院98年2 月27日及98年4 月1 日之準備程
    序筆錄），且經本院於最後審理期日就上開警詢筆錄逐一提
    示並告以要旨，被告甲○○及指定辯護人就此部分證據之證
    據能力亦均未聲明異議（見本院98年6 月11日之審判筆錄）
    ，本院審酌證人丙○○、乙○○、謝瓊華之前開證詞對認定
    犯罪事實之存否有其必要性，且上開言詞陳述作成時之情況
    ，並無違法取供情形或其他程式上之瑕疵，引用其警詢中之
    陳述作為證據應屬適當認為以之為證據尚屬適當，依刑事訴
    訟法第159 條之5 之規定，即具證據能力。至於證人丁○○
    於警詢中之陳述，係屬被告以外之人於審判外之言詞陳述，
    依刑事訴訟法第159 條之規定，屬於傳聞證據而不具證據能
    力，且因被告於本件準備程序中已表示不同意作為本案證據
    使用，是以其警詢之供述尚無證據能力。
  (二)關於證人丁○○於偵查中向檢察官所為之陳述，本院細稽其
    偵查中之所證，不僅具體明確，並係在檢察官告以偽證罪之
    處罰規定以後，始具結陳述。此有檢察官歷次訊問筆錄暨各
    該證人結文在卷可考。是上開陳述內容之任意性，自已足供
    擔保。此外，本案復未見檢察官在偵查中有何違法取供而不
    具信用性之情事，應認上開陳述「非顯不可信」，而被告甲○○及指定辯護人對於有關證人丁○○部分並無證據證明有
    何「顯不可信」之情；況證人丁○○於本院審理時，經具結
    後為被告甲○○及指定辯護人行使詰問之權，洵無妨害被告
    甲○○防禦權之虞，故依諸上開規定，前揭證人於審判外之
    陳述，自有證據能力。
二、本件認定事實所引用之卷內其餘卷證資料（包含文書證據、
    物證等證據），並無證據證明係公務員違背法定程序所取得
    ，被告及其選任辯護人於審判程序中復未於言詞辯論終結前
    表示異議，且卷內之文書證據及物證等，亦無刑事訴訟法第
    159 條之4 之顯有不可信之情況與不得作為證據之情形，則
    依刑事訴訟法第159 條之5 之規定，本件認定事實所引用之
    所有文書證據、物證等證據，均有證據能力，合先敘明。
貳、實體部分：
一、訊據被告甲○○固不否認有於上開時、地為犯罪事實一(一)及
    (二)竊盜之犯行，惟矢口否認有為犯罪事實一(三)強盜犯行，並
    辯稱：伊搶了就走，當時車子還在發動中，在拉的過程中有
    按到煞車，停頓一下就走了云云。經查：
(一)有關犯罪事實一(一)部分：
  1.觀之證人即被害人丙○○於警詢中證稱：伊所有車牌號碼F3
    2—173號之重型機車，於96年11月11日上午9 時許，在臺北
    縣土城市○○里○○路171 巷2 號前遭竊等語歷歷（見97年
    度偵字第11372 號偵查卷宗第27至28頁），足認被害人丙○○所有之重型機車有於上開時、地遭竊之情無誤。
  2.復有車牌號碼F32 —173 號機車之失車紀錄、桃園縣政府警
    察局車輛尋獲電腦輸入單、贓物認領保管單、桃園縣政府警
    察局桃園分局扣押筆錄暨扣押物品目錄表及扣押物品清單等
    資料在卷可稽（見同上偵查卷宗第29至31、72至74、76頁）
    ，益徵被害人丙○○所有之重型機車遭竊之事實至明。
  3.況被告甲○○迭於偵查、本院準備程序及審理中均坦認：於
    96年11月11日上午7 、8 時許，在臺北縣土城市○○路，伊
    有持自備鑰匙，竊取車牌號碼F32 —173 號之重型機車等情
    不諱（見同上偵查卷宗第112 頁、本院98年度審訴字第336
    號卷第40頁及98年度訴字第332 號卷第50背面、74頁），足
    認被告甲○○此部分之自白與事實相符。
(二)有關犯罪事實一(二)部分：
  1.徵之證人即被害人乙○○於警詢中證稱：伊所有車牌號碼91
    9 —BNE 重型機車之車牌，於97年1 月10日凌晨5 時許，在
    臺北縣土城市○○路○段88號前遺失，因工作因素無暇報案
    ，延至同年2 月22日方向派出所報案遺失等情綦詳（見同上
    偵查卷宗第56至57頁），核與證人張瓊華於警詢中證述：伊
    兒子乙○○所有919 —BNE 號重型機車之車牌，於97年1 月
    10日凌晨5 時許，在臺北縣土城市○○路○段88號前遭竊等
    語明確（見同上偵查卷宗第66至67頁），綜觀上開情詞，可
    見被害人乙○○所有重型機車之車牌有於上開時、地遭竊之
    事實無訛。
  2.另有車牌號碼919 —BNE 號車牌失車案件基本資料、桃園縣
    政府警察局車輛尋獲電腦輸入單、贓物認領保管單及桃園縣
    政府警察局桃園分局扣押筆錄暨扣押物品目錄表等資料在卷
    可參（見同上偵查卷宗第58、68至69、72至74頁），亦見被
    害人乙○○所有之重型機車車牌遭竊之情。
  3.況被告甲○○於本院審理中自承：因伊見919 —BNE 號車牌
    已脫落放置在919 —BNE 號機車處，遂徒手將之取走等情不
    諱（見本院98年度訴字第332 號卷第72背面、75頁），堪認
    被告甲○○此部分之自白亦與事實相符。
(三)有關犯罪事實一(三)部分：
  1.參之證人即告訴人丁○○於偵查中具結證述：當天伊把車子
    停在桃園市○○路小放牛麵店的停車場並走向268 巷子，有
    1 個男生騎機車過來，該男生把車子停在伊右前方並下車拍
    伊右肩膀一下說「拿來」，因伊近視很深，看不清楚該男子
    手上是不是持東西，遂很慌張，該男子就開始動手抓著伊左
    肩的皮包且用力扯，但皮包帶子沒有斷，伊就被拖著走，因
    為很痛，伊手就放開，該男子就騎著機車跑了，又伊所有的
    皮包內有伊及兒子的健保卡、信用卡約10張、現金、手機、
    車鑰匙、存摺、印章及提款卡等語歷歷（見97年度偵字第11
    372 號偵查卷宗第108 至109 頁），其於本院審理中另具結
    證述：那天早上伊把車停在停車場後，下車按遙控器，大約
    走了十步路，被告將沒熄火的機車停在伊右前方，被告下車
    走了1 步到2 步之間，拍伊右肩，並說了2 次拿來，伊心想
    並不認識被告，但被告就站在伊的正前方且很用力的拉扯伊
    背在左肩的皮包肩帶，伊雙手就在胸前握著皮包肩帶抵抗，
    因伊左手卡住，皮包拉不出來，被告就直接上機車加油離去
    ，被告拉著伊皮包上車後，伊不清楚原本卡住皮包的手怎麼
    跑出來，但伊被拖行，因此身上穿得毛尼質料長褲都磨破，
    雙腳膝蓋也受傷，鞋子脫落，事後在長庚醫院發現還有頭部
    外傷等語綦詳（見本院98年度訴字第332 號卷第51背面至54
    頁），互核證人丁○○於偵查及本院審理中證詞相符一致，
    衡以證人丁○○於本案發生前與被告甲○○並無金錢糾紛或
    宿怨，況且偵審中均有具結擔保其所述之真實性，實無煞費
    苦心編織杜撰上開情節並設詞誣陷被告甲○○自承偽證刑責
    之理，足見其前揭證述，值堪信實。則由上開情詞，堪認被
    告甲○○有於上開時、地伸手抓住被害人丁○○左肩之皮包
    肩帶，因被害人丁○○抵抗，被告甲○○未放手仍繼續拉扯
    皮包肩帶即上車且向前行駛，致被害人丁○○遭拖行而身體
    受傷方鬆手之情。
  2.佐以被害人丁○○領回其遭被告甲○○強盜之財物，此有贓
    物認領保管單1 紙及照片5 紙在卷可稽（見同上偵查卷宗第
    43、44至45頁），益徵被告甲○○有於上開時、地取得財物
    之情。
  3.按強盜罪之強暴、脅迫，祇須抑壓被害人之抗拒或使被害人
    身體上、精神上，處於不能抗拒之狀態為已足，其暴力縱未
    與被害人身體接觸，仍不能不謂有強暴、脅迫行為；次按強
    盜罪所施用之強暴、脅迫手段，祇須足以壓抑被害人之抗拒
    ，使其喪失意思自由為已足，縱令被害人實際無抗拒行為，
    仍於強盜罪之成立，不生影響（參看最高法院22年度上字第
    317 號及30年度上字第3023號判例）。又刑法強盜罪之「至
    使不能抗拒」之構成要件在學理上固有主觀說、客觀說及折
    衷說三種見解，然於司法實務上向來一貫之立場係採客觀說
    見解（參看最高法院20年度非字第201 號、22年度上字第20
    64號、24年度上字第4407號、26年度滬上字第9 號、29年度
    上字第3112號、29年度上字第3438號、30年度上字第248 號
    、30年度上字第3703號判例）。亦即認定被害人是否已達「
    至使不能抗拒」之程度，應以被告行為時之強弱程度綜合當
    時之具體事實，按多數人之客觀常態情狀決之，亦即視該手
    段施用於相類似之情狀下，是否足使一般人處於不能抗拒之
    制壓程度而定之。被告甲○○伸手抓住被害人丁○○所有之
    前開皮包肩帶，無視於被害人丁○○阻止被告甲○○取得皮
    包且緊握皮包肩帶之舉，竟拉扯著皮包肩帶即坐上機車並往
    前行駛，致亦緊握皮包肩帶之被害人丁○○遭拖行，因被害
    人丁○○身上之褲子磨破且膝蓋受傷，被害人丁○○才鬆手
    ，已如上述，該行為在客觀上顯屬強暴行為，且被害人丁○○已證稱會因此心生畏懼，甚至事隔已久，被告甲○○在庭
    仍無法陳述，足見被害人丁○○處於上開情狀下，心理顯已
    極端畏懼而不敢反抗，顯已達喪失意思自由至不能抗拒之程
    度，再衡諸社會常情，一般大眾如處於被害人丁○○之上開
    情狀下，亦即單獨面對1 男子近距離要求交付財物，被害人
    不從，旋即出手用蠻力拉扯，不顧被害人亦拉扯皮包之抵抗
    ，竟上車往前駕駛，何人能從容不懼並斷然拒絕交付財物，
    是客觀上足認被害人丁○○之意思自由已全然受到被告甲○○之抑壓而喪失，達於不能抗拒之程度。是以，於97年1 月
    15日，在桃園縣桃園市○○路248 號旁之巷道，被害人丁○○遭被告甲○○以抓住其左肩之皮包，不顧被害人丁○○亦
    緊握皮包肩帶，竟騎上車，往前行駛，致被害人丁○○遭拖
    行之強暴方式，此外被告甲○○一開始即近距離拍肩並示意
    「拿來」，之後又以拖行方式為之，被害人丁○○在上開情
    況因此心生畏懼，至使其不能抗拒，而鬆手任由被告甲○○
    取走皮包之事實，洵屬灼明。
  4.至被告甲○○辯稱：伊並未下車云云，惟觀之證人丁○○於
    偵查及本院審理中均證述：被告有下車一節，已於前述，是
    其所辯，自不可採。又被告甲○○以其所為僅係搶奪置辯，
    惟細繹被告甲○○伸手抓住被害人丁○○左肩皮包之前，係
    先站在被害人丁○○面前並示意「拿來」，則此舉顯與乘人
    不備之搶奪情事不合。況被害人丁○○於偵查及本院審理中
    明確表明被告甲○○上機車時，其還抓著皮包，之後因被拖
    行，覺得膝蓋很熱就趕快放手等情，詳於前述，可見被告甲○○係意圖為自己不法之所有，公然掠取被害人丁○○所有
    之皮包，施用強暴之方式，至使被害人丁○○不能抗拒而取
    走皮包，被告甲○○所為已屬強盜行為，是其所辯，自不可
    採。
(四)綜上所述，本件事證已臻明確，被告甲○○所辯，係推諉卸
    責之詞，不足採信，其犯行洵堪認定，應予依法論科。
二、核被告甲○○犯罪事實一(一)、(二)所為，均係犯刑法第320 條
    第1 項之普通竊盜罪；犯罪事實一(三)所為，係犯刑法第328
    條第1 項之普通強盜罪。另被告所犯上開之罪，犯意各別，
    行為互殊，應分論併罰之。又被告前有如事實欄所述之犯罪
    科刑及執行情形，此有臺灣高等法院被告前案紀錄表1 份在
    卷可稽，其於上開有期徒刑執行完畢後，5 年以內再故意犯
    前開各罪，均應依刑法第47條第1 條規定論以累犯，並加重
    其刑。爰審酌被告李明忠尚值壯年，竟不思以正當手段獲取
    財物，反運用智慧於不當之途，且竊取他人之機車之目的非
    僅為供代步之用，復進而竊取他人之車牌加以懸掛，並以此
    為強取被害人財物之工具及其前科、素行、犯罪之手段、不
    法取得財物之價值、犯後尚知坦承部分犯行等一切情狀，分
    別量處如主文所示之刑，並定其應執行之刑。至扣案之機車
    鑰匙1 支，係被告甲○○所有，且供犯罪事實一(一)所用之物
    ，業據其陳明在卷（見本院98年度訴字第332 號卷第74頁）
    ，爰依刑法第38條第1 項第2 款之規定，宣告沒收。至扣案
    之安全帽1 頂，雖亦係被告甲○○所有，但為其平日騎乘機
    車所戴，非供犯罪所用之物，亦據其供述在卷，又非違禁物
    ，爰不為沒收之諭知。
據上論斷，應依刑事訴訟法第299 條第1 項前段，刑法第320 條
第1 項、第328 條第1 項、第47條第1 項、第51條第5 款、第38
條第1 項第2 款，判決如主文。
本案經檢察官翁偉玲到庭執行職務。
中    華    民    國    98    年    6     月    25    日
                  刑事第七庭審判長法  官  蕭世昌
                                  法  官  蔡羽玄
                                  法  官  連雅婷
以上正本證明與原本無異。
如不服本判決應於收受判決後10日內向本院提出上訴書狀，並應
敘述具體理由。其未敘述上訴理由者，應於上訴期間屆滿後20日
內向本院補提理由書(均須按他造當事人之人數附繕本)「切勿逕
送上級法院」。
                                  書記官  張尹嫚
中    華    民    國    98    年    6     月    25    日
附錄論罪科刑條文：
中華民國刑法第320條
（普通竊盜罪、竊佔罪）
意圖為自己或第三人不法之所有，而竊取他人之動產者，為竊盜
罪，處 5 年以下有期徒刑、拘役或 5 百元以下罰金。
意圖為自己或第三人不法之利益，而竊佔他人之不動產者，依前
項之規定處斷。
前二項之未遂犯罰之。
中華民國刑法第328條
（普通強盜罪）
意圖為自己或第三人不法之所有，以強暴、脅迫、藥劑、催眠術
或他法，至使不能抗拒，而取他人之物或使其交付者，為強盜罪
，處5 年以上有期徒刑。
以前項方法得財產上不法之利益或使第三人得之者，亦同。
犯強盜罪因而致人於死者，處死刑、無期徒刑或 10 年以上有期
徒刑；致重傷者，處無期徒刑或 7 年以上有期徒刑。
第 1 項及第 2 項之未遂犯罰之。
預備犯強盜罪者，處 1 年以下有期徒刑、拘役或 3 千元以下罰
金。


司法院資訊處製作；財團法人民間司法改革基金會備份。
